臺灣高等法院臺南分院刑事裁定
110年度抗字第524號
抗  告  人
即  被  告  吳志明

上列抗告人因搶奪等案件，聲請具保停止羈押，不服臺灣臺南地
方法院110年度聲字第1013號中華民國110年6月16日裁定，提起
抗告，本院裁定如下：
    主  文
抗告駁回。
    理  由
一、抗告意旨略以：被告犯罪並非重大，且無逃亡之虞及反覆實
    施同一犯罪之虞，無羈押之必要，為此抗告，請求撤銷原裁
    定，准具保或限制住居停止羈押云云。
二、按羈押被告之目的，在於確保訴訟程序之進行、證據之存在
    及刑罰之執行，而被告有無羈押之必要，及羈押後其原因是
    否仍然存在，有無繼續羈押之必要，均屬事實認定之問題，
    法院有依法認定、裁量之職權，自得就具體個案情節予以斟
    酌決定。如就客觀情事觀察，法院許可羈押之裁定在目的與
    手段間之衡量並無明顯違反比例原則，即無違法或不當可言
    ，且關於羈押原因之判斷，不適用訴訟上嚴格證明之原則，
    而應適用自由證明法則（最高法院98年度台抗字第405號裁
    定意旨參照）。是刑事被告經法官訊問後，有無刑事訴訟法
    第101條之1第1項各款所規定之情形，應否羈押，法院應按
    訴訟進行之程度、卷證資料及其他一切情事斟酌之。
三、經查：
　㈠抗告人即被告吳志明因搶奪、竊盜案件，前經原審訊問後，
    以被告涉犯刑法第320條第1項竊盜罪、第325條第1項搶奪罪
    之犯罪嫌疑重大，且被告供承買樂透花光積蓄而向地下錢莊
    借款，為償還地下錢莊欠款才犯下本案，在被告經濟狀況未
    改善前，有鋌而走險再度犯罪之可能；佐以被告係在竊盜、
    搶奪前案假釋期滿後不久，即再度犯本案，有事實足認有反
    覆實施同一犯罪之虞，為預防被告再度犯罪，避免其他財產
    損害發生，有羈押之必要，而裁定執行羈押在案。
　㈡原審並依卷內客觀事證斟酌，認被告前於100年間因施用毒品
    、搶奪、竊盜案件，經法院分別判處徒刑並裁定應執行有期
    徒刑2年2月確定，與先前搶奪、槍砲、毒品、竊盜等另案應
    執行刑4年3月、4年2月接續執行，於100年3月31日入監執行
    後，於108年3月29日縮短刑期假釋出監，甫於110年3月18日
    假釋期滿執行完畢，即於前案假釋期滿執行完畢後不到1個
    月，即再度犯本案；復觀其自93年間起即屢犯搶奪、竊盜等
    財產犯罪，每每出監後不久，即再度犯案，是由被告非在監
    所期間之犯案密集、頻繁程度觀之，堪認被告確有反覆實施
    竊盜、搶奪等財產犯罪之客觀事實存在；佐以被告供述其犯
    案原因，係因將積蓄全部用來購買樂透，花用殆盡後，為支
    付日常生活費用另向地下錢莊借款，遭地下錢莊追債，不知
    所措而犯案，其聲請意旨復稱：尚積欠信用卡費計新台幣（
    下同）19萬元待清償等語，可知被告之經濟狀況確屬不佳，
    即令本案業經偵查機關查獲，依其慣有之以小博大、投機心
    態，於所處經濟窘境未有明顯改善之前，其為了生活再次興
    起犯罪之意念而重起爐灶、再為財產犯罪之可能性確實不低
    ，足使通常有理性之人相信被告於同一社會環境條件下，再
    為同種類犯罪之蓋然性甚高。再審酌本案犯罪情節，認被告
    所為，對於被害人等財產法益之破壞及社會治安之影響重大
    ，若命被告具保、責付或限制住居等侵害較小之手段，均不
    足以確保被告不再犯同一之犯罪，是該羈押之必要性尚無從
    透過具保或限制住居等手段加以替代，為維護不特定社會大
    眾之財產安全考量，認對被告維持羈押之處分尚屬適當、必
    要，合乎比例原則，本件羈押事由及必要性仍然存在，因而
    駁回被告具保停止羈押之聲請。
　㈢被告雖以上開情詞置辯。但查：
　１本件並未以被告有逃亡之事實，或有逃亡之虞而為羈押，是
    被告是否有逃亡之虞，尚非本件是否停止羈押應予審酌之事
    項；再依相關卷證資料，可認被告涉犯上開罪名之犯罪嫌疑
    重大，被告所辯其犯罪非重大，且無逃亡之虞云云，尚非可
    採。
　２被告於前案槍砲彈藥刀械管制條例、搶奪、竊盜等案件於110
    年3月29日執行完畢後，短短不到1月之期間，即再犯本件竊
    盜、搶奪案件；且其自93年間起即有多次搶奪、竊盜等財產
    犯罪之前科紀錄，本次是為償還地下錢莊欠款才犯案，為被
    告於原審供述在卷。再參酌被告於原審供稱其在押前在科技
    公司上班，案發前有5個月的薪資達6萬元，另外5-6個月的
    薪資為3萬元，因將存下的30萬元買樂透，想以小搏大而將
    現款花用殆盡後，為繳納水電、房租跟車資，才向地下錢莊
    借款云云（原審卷第45-46頁）。可見於本案前被告有正當
    工作及較之一般社會大眾較高之薪資收入，竟仍為支付日常
    生活費用而向地下錢莊借款，並為本件財產犯罪，復有19萬
    元之債務待清償，則依被告犯案動機、前有多次搶奪、竊盜
    前科，經執行完畢仍不能促其改過遷善等情，足認被告有反
    覆實行同一犯罪之虞，其羈押之原因及必要性仍繼續存在，
    尚難以具保、責付、限制住居等方式，代替羈押之執行，仍
    有繼續羈押之必要，被告抗告意旨所指尚無可採。
四、綜上，原審以被告羈押之原因及必要性仍繼續存在，因而駁
    回其具保停止羈押之聲請，經核並無違誤。抗告意旨猶執前
    詞指摘原裁定不當，為無理由，應予駁回。
據上論結，應依刑事訴訟法第412條，裁定如主文。
中　　華　　民　　國　　110 　年　　7 　　月　　16　　日
                  刑事第一庭    審判長法  官  楊清安
                                      法  官  蕭于哲
                                      法  官  陳珍如
以上正本證明與原本無異。
不得再抗告。
　　　　　　　　　　　　　　　　　　　書記官  盧建元
中　　華　　民　　國　　110 　年　　7 　　月　　16　　日